【裁判字號】    89,交易,100
【裁判日期】    890725
【裁判案由】    過失傷害
【裁判全文】
臺灣板橋地方法院刑事判決                        八十九年度交易字第一號
    公  訴  人  臺灣板橋地方法院檢察署檢察官
    被      告  甲○○
右列被告因過失傷害案件，經檢察官提起公訴（八十九年度偵字第一二五五號），本
院判決如左：
    主  文
甲○○無罪。
    理  由
一、公訴意旨略以：被告甲○○於民國（下同）八十八年十月九日十六時許，騎乘車
    牌號碼號ＧＧＴ─五八六號重型機車，沿台北縣樹林市鎮○街二六九巷二九弄八
    號往同巷弄十號方向行駛，行至同巷弄十號前時，應注意車前狀況，隨時取必要
    之安全措施，而當時客觀情形，依甲○○之智識能力，並無不能注意之情事，詎
    其竟疏未注意，適有當時七歲之乙○○（八十一年七月十一日生）行經該處，甲
    ○○閃避不及，撞及乙○○，致乙○○受有右脛骨、腓骨粉碎性骨折之傷害。
二、按犯罪事實應依證據認定之，無證據不得推定其犯罪事實；不能證明被告犯罪或
    其行為不罰者，應諭知無罪之判決，刑事訴訟法第一百五十四條、第三百零一條
    第一項定有明文。次按為刑事訴訟上證明之資料，無論其為直接證據或間接證據
    ，均須達於通常一般之人均不至於有所懷疑，而得確信其為真實之程度，始得據
    為有罪之認定，若其關於被告是否犯罪之證明未能達此程度，而有合理懷疑之存
    在，致使無從形成有罪之確信，根據「罪證有疑，利於被告」之證據法則，即不
    得遽為不利於被告之認定，此觀諸最高法院七十六年台上字第四九八六號判例意
    旨自明。又犯罪事實之認定，應憑真實之證據，倘證據是否真實尚欠明顯，自難
    以擬制推測之方法，為其判斷之基礎，最高法院五十三年台上字第六五六號判例
    亦可資參照。
三、公訴人認被告甲○○涉犯上開罪嫌，無非係以告訴人丙○○之指訴、被害人乙○
    ○之診斷證明書及照片三張為主要論據。訊據被告甲○○固坦承於右揭時、地騎
    乘機車與乙○○撞及，乙○○因而倒地受傷之情，惟堅決否認有何過失，堅稱：
    伊騎乘機車時速二、三十公里，行經樹林市鎮○街二六九巷二九弄八號前，因該
    處有併排停車，致伊視線被擋住，乙○○突然自車輛後面跑出來撞上伊車右側，
    伊根本無法注意到該狀況，因而閃避不及始撞到乙○○等語。
四、經查：告訴人丙○○於偵查及本院審理中雖指陳其子乙○○於右揭時、地遭被告
    騎乘機車撞傷而骨折，然始終未能具體指陳被告甲○○於該交通事故中有何過失
    。其次，本件事故甫發生時，告訴人及被告雙方並未報案請求警察機關至現場拍
    照、測量、繪製現場圖，業據雙方於本院陳明，而被告迭於偵查及本院訊問時表
    示事故現場當時在台北縣樹林市鎮○街二六九巷八號門口前有一輛自用小客車及
    一輛小貨車併排停車，此為告訴人所不爭執，並有被告提出事故後所拍攝之現場
    街道照片二張足憑。再者，經本院訊問被害人乙○○，其陳稱：「（問：你是在
    去年有被機車撞傷？當時情形如何是否記得？）有被撞，情形不記得，（問：你
    從你家（註：台北縣樹林市鎮○街二六九巷二九弄十號）要過馬路到對面？是，
    要去馬路對面撿東西，我是用走的，不是跑的過去，（問：你要過馬路之前有無
    先看二側有無來車？）沒有，（問：你是走出來直接撞到機車？）是，（問：你
    被撞後，何處受傷？）右小腿，（問：你要到對面撿何東西？）忘記了」等語，
    此有本院八十九年三月七日訊問筆錄可稽。依被告及告訴人所提出之現場照片六
    張所示，本件事故現場係巷弄道路，被告陳稱其當時行進方向係自該巷弄八號往
    同巷弄十號方向行駛，而依據附於偵查卷第二十頁正面上方之現場照片所示，樹
    林市鎮○街二六九巷二九弄八號較同巷弄十號（即告訴人與被害人住處）突出於
    路面（告訴人住處騎樓位置之寬度尚仍屬於相鄰之八號房屋之建築物主體部分）
    ，且該巷弄八號門口又向前搭蓋遮雨棚，遮雨棚內外放置若干盆栽，並栽植一株
    約達一層樓高、向道路方向生長之綠色植物，事故當時該巷弄八號門口再併排停
    放一輛自用小客車及一輛自用小貨車，則被告騎乘機車自該巷弄八號往十號方向
    行駛時，其右側及右前方視線因遭上開障礙物阻擋，確實無法看見該巷弄八號後
    面之十號之情形，而被害人乙○○突然自其樹林市鎮○街二六九巷二九弄十號住
    處走出欲橫越該巷弄，且被害人乙○○於橫越該巷弄之際，並未注意兩側有無來
    車，即貿然橫越，已如前述，則依該等情況，乙○○自其住處走出之際，並非在
    被告行進方向之「車前」，而被告行進方向之右前方視線復遭障礙物阻擋，自無
    法看見被害人乙○○及注意乙○○之行進動向。是被告辯稱其無法看見被害人乙
    ○○走出來，乙○○一出來時就撞上伊機車之右側腳踏板處，伊根本無法注意到
    ，亦無法閃避等語，應堪採信。按駕駛人應注意車前狀況，並隨時取必要之安全
    措施，道路交通安全規則第九十四條第三項雖定有明文，然刑法上之「過失」必
    須是應注意，且「能注意」，而不注意，始得謂有過失。本件被告甲○○為機車
    駕駛人雖依照道路交通安全規則之規定應注意「車前」狀況，然依據前開所述之
    事故發生情形，被告當時確實因現場有障礙物阻擋其視線及被害人乙○○係突然
    自其機車右側出現，而無法注意及，因此難謂被告於本件交通事故有何過失可言
    。尚難僅以被害人乙○○有受傷之情形，即遽認被告有過失。此外，本院復查無
    其他確切之積極證據足認被告有何如公訴人所指之過失犯行，尚屬不能證明被告
    犯罪，揆諸前開說明，依法應為無罪判決之諭知。
據上論斷，應依刑事訴訟法第三百零一條第一項前段，判決如主文。
本案經檢察官伍逸康到庭執行職務
中      華      民      國    八十九    年      七      月    二十五    日
                                      臺灣板橋地方法院交通法庭
                                          法  官  陳  翠  琪
右正本證明與原本無異。
如不服本判決，應於判決送達後十日內，向本院提出上訴狀。
                                          書記官  曹  秋  冬
中      華      民      國    八十九    年      七      月    二十九    日


司法院資訊處製作；財團法人民間司法改革基金會備份。
